【裁判字號】    98,簡上,725
【裁判日期】    980731
【裁判案由】    偽造文書
【裁判全文】
臺灣板橋地方法院刑事判決             98年度簡上字第725號
上  訴  人
即  被  告  乙○○
                      3號
上列上訴人即被告因偽造文書案件，不服本院98年度簡字第401
號中華民國98年4 月17日第一審判決（聲請案號：97年度偵字第
31941號），提起上訴，本院管轄之第二審合議庭判決如下：
    主  文
原判決撤銷。
乙○○行使偽造私文書，足以生損害於公眾及他人，累犯，處有
期徒刑參月，如易科罰金，以新臺幣壹仟元折算壹日。臺北縣政
府警察局北縣警交字第C00000000 號舉發違反道路交通管理事件
通知單之「移送聯」及「存根聯」之「收受通知聯者簽章欄」上
偽造之「丙○○」署押各壹枚，均沒收。
    事  實
一、乙○○前於民國97年間，因竊盜案件，經臺灣士林地方法院
    以97年度士簡字第976 號判處有期徒刑3 月確定，於97 年9
    月3 日易科罰金執行完畢。詎猶不知悔改，於97年9 月8 日
    10時29分許，騎乘車牌號碼HQV -716號機車，在臺北縣三峽
    鎮○○路與國慶路口因闖越紅燈經警攔停，為圖規避罰則，
    竟基於行使偽造私文書之犯意，明知未得友人丙○○之同意
    或授權，仍於警方掣製之臺北縣政府警察局北縣警交字第C0
    0000000 號舉發違反道路交通管理事件通知單移送聯之「收
    受通知聯者簽章」欄位上偽造「丙○○」簽名之署押1 枚，
    並複寫至上開通知單存根聯之「收受通知聯者簽章」欄位上
    （上開通知單1 式3 聯，第1 聯為通知聯，第2 聯為移送聯
    ，第3 聯為存根聯，通知聯毋庸簽名），表示受領上開通知
    單之意思，復將上開通知單提出與取締之警員而行使上開偽
    造之私文書，足生損害於丙○○及警察機關對道路交通管理
    事件裁罰之正確性。嗣乙○○於有偵查犯罪權限之公務員或
    機關不知何人犯罪前，前往臺北縣政府警查局三峽分局派出
    所坦承上開犯行並願接受裁判。
二、案經臺北縣政府警察局三峽分局報告臺灣板橋地方法院檢察
    署檢察官偵查後聲請簡易判決處刑。
    理  由
一、按被告以外之人（包括證人、鑑定人、告訴人、被害人及共
    同被告等）於審判外之陳述雖不符刑事訴訟法第159 條之1
    至之4 等4 條之規定，而經當事人於審判程序同意作為證據
    ，法院審酌該言詞陳述或書面陳述作成時之情況，認為適當
    者，亦得為證據；當事人、代理人或辯護人於法院調查證據
    時，知有刑事訴訟法第159 條第1 項不得為證據之情形，而
    未於言詞辯論終結前聲明異議者，視為有前項之同意，同法
    第159 條之5 定有明文。立法意旨在於傳聞證據未經當事人
    之反對詰問予以核實，原則上先予排除。惟若當事人已放棄
    反對詰問權，於審判程序中表明同意該等傳聞證據可作為證
    據；或於言詞辯論終結前未聲明異議，基於尊重當事人對傳
    聞證據之處分權，及證據資料愈豐富，愈有助於真實發見之
    理念，且強化言詞辯論主義，使訴訟程序得以順暢進行，上
    開傳聞證據亦均具有證據能力。經查，被告及檢察官對於下
    列經本院調查之證據方法，均表示對證據能力不爭執，復於
    審判期日就本院提示之下列證據方法於言詞辯論終結前，均
    未就所調查之證據主張有刑事訴訟法第159 條第1 項不得為
    證據之情形，參照上開說明要旨，下列經本院調查之證據均
    有證據能力，合先敘明。
二、上揭事實，業據被告乙○○於警詢、偵查及本院審理中坦承
    不諱，核與證人即被害人丙○○於警詢時及偵查中之證述相
    符，並有臺北縣政府警察局舉發違反道路交通管理事件通知
    單移送聯、存根聯、交通部公路總局臺北區監理所板橋監理
    站交通違規案件陳述書、本院辦理刑事案件電話紀錄查詢表
    各1 份在卷可參，被告上開自白與事實相符，堪信為真實。
    本案事證明確，被告犯行堪以認定，應予依法論科。
三、核被告所為，係犯刑法第216 條、第210 條之行使偽造私文
    書罪。被告於上開私文書上偽造署押之行為，為偽造私文書
    之階段行為，而偽造私文書之低度行為，復為行使偽造私文
    書之高度行為所吸收，均不另論罪。另被告於偵查機關尚不
    知孰為犯罪人時，前往臺北縣政府警查局三峽分局三峽派出
    所坦承犯行並製作筆錄一情，業據證人即三峽派出所警員甲
    ○○於本院審理中證述明確（98年度簡上第725 號卷第41頁
    ），足認被告對於尚未發覺之犯罪自首而願接受裁判，爰依
    刑法第62條前段規定減輕其刑。又被告有事實欄所示之前科
    紀錄，並於97年9 月3 日執行完畢，有臺灣高等法院被告前
    案紀錄表1 份在卷可憑，其於受有期徒刑之執行完畢後，5
    年以內故意再犯本件有期徒刑以上之罪，為累犯，依刑法第
    47條第1 項規定加重其刑，並依法先加後減之。原審認被告
    罪證明確，予以論罪科刑，固非無見，惟漏未審酌被告所為
    符合自首規定，故被告上訴稱原審未審酌其符合自首規定以
    減輕其刑等語，為有理由，自應由本院將原判決撤銷改判。
    爰審酌被告意圖規避罰責而冒用友人「丙○○」名義，致被
    冒名之人有被追繳罰鍰之虞，並影響警察機關對道路交通管
    理事件裁罰之正確性，破壞社會大眾對於文書真實性之信賴
    ，兼衡其犯罪動機、手段、高職肄業之智識程度，及犯罪後
    坦承犯行之態度等一切情狀，量處如主文所示之刑，並諭知
    易科罰金之折算標準。末查，臺北縣政府警察局北縣警交字
    第C00000000 號舉發違反道路交通管理事件通知單之「移送
    聯」及「存根聯」之「收受通知聯者簽章欄」上「丙○○」
    署押各1 枚，係偽造之署押，不問屬於被告與否，應依刑法
    第219 條規定宣告沒收。
據上論斷，應依刑事訴訟法455 條之1 第1 項、第3 項、第369
條第1 項前段、第364 條、第299 條第1 項前段，刑法第216 條
第210 條、第47條第1 項、第62條前段、第41條第1 項前段、第
219 條，判決如主文。
本案經檢察官陳彥章到庭執行職務。
中    華    民    國    98    年    7     月    31    日
                  刑事第八庭    審判長法  官  崔玲琦
                                      法  官  許映鈞
                                      法  官  俞秀美
以上正本證明與原本無異。
不得上訴。
                                      書記官  謝怡貞
中    華    民    國    98    年    7     月    31    日
附錄本案論罪科刑之法條
中華民國刑法第210 條
偽造、變造私文書，足以生損害於公眾或他人者，處5 年以下有
期徒刑。
中華民國刑法第216 條
行使第 210 條至第 215 條之文書者，依偽造、變造文書或登載
不實事項或使登載不實事項之規定處斷。


司法院資訊處製作；財團法人民間司法改革基金會備份。
